臺灣板橋地方法院刑事裁定　　　　　　　 94年度聲字第956號
聲　請　人
即　被　告　甲○○
選任辯護人　劉智園律師
上列聲請人即被告因違反證券交易法案件，經檢察官提起公訴，
於本院審理中（92年度金重訴字第5號），聲請人聲請解除限制
出境，本院裁定如下：
    主  文
聲請駁回。
    理  由
一、聲請意旨略以：（一）聲請人自皇旗資訊股份有限公司停業
    以來，因涉案迄今無法就業，面臨家庭生計壓力，今適逢以
    前同業，體恤聲請人生計，認為聲請人過去之專業經驗有可
    用之處，擬聘請聲請人擔任顧問，輔導該公司產品開發及業
    務諮詢工作，然該公司主要業務係於中國大陸，固有出差出
    國之必要。然聲請人目前仍因『限制出境』有所障礙，無法
    上任。（二）聲請人家中仍有兩老，年邁逾70餘歲，老弱多
    病，每每需要到馬偕醫院長期醫療與照顧，委實是不小負擔
    ，懇請鈞鑒，體恤聲請人之困境，及衡量這4 年多，聲請人
    配合偵查期間，均能隨傳隨到從無請假，充分配合檢調單位
    調查的法制精神，則聲請人願再以人格保證，往後仍能充分
    配合審訊，隨傳隨到。（三）且本案自調查局偵查後亦認定
    聲請人未涉案，故未移送偵查，然檢察官不察，只依其他被
    告為脫罪對聲請人之片面不利之詞，在僅對聲請人只從事1
    次偵訊，也不聽聲請人之陳訴及聲請證據調查，如總經理辦
    公室內是否有設看盤電視牆及財務調度往來銀行經理查證，
    既匆匆起訴，顯有草率之處。（四）然本案自調查迄今已歷
    4 年多，該調查之資料應已齊備，被訴人已無串供及逃亡之
    必要，如鈞院考慮被告人多，恐有傳喚不到影響開庭之情事
    ，則本人保證於解除出境後如有出國之必要時，定會先和鈞
    院報備後再出國（每次出差也不會超出7 個工作天），決不
    影響本案審理，聲請人也期盼本案早日審查終結還聲請人清
    白。何況本案係屬輕案，最重本刑為2 年以下有期徒刑。
    （五）聲請人另涉及92年金重訴第7 號證券交易法也於94年
    4 月18日在法官審理下獲判無罪，還聲請人清白，懇請鈞院
    體恤本案耗時4 年多，確實對被訴人生計造成相當大的影響
    ，予以解除限制出境等語。
二、按被告經訊問後，認為犯罪嫌疑重大，而有左列情形之一，
    非予羈押，顯難進行追訴、審判或執行者，得羈押之：一、
    逃亡或有事實足認為有逃亡之虞者；被告經法官訊問後，雖
    有第 101 條或第101 條之1各款所定情形之一而無羈押必要
    者，得逕命具保、責付或限制住居，刑事訴訟法第 101 條
    第1 項第1 款、第101條之2前段分別定有明文。惟保全被告
    到庭之方法，依情節輕重分別有羈押、具保、責付及限制住
    居等，羈押為最嚴重之手段，具保、責付、限制住居則係輕
    微之手段，惟俱屬對人之強制處分；所謂限制被告出境，僅
    在限制被告應居住於我國領土範圍內，不得擅自出國，俾便
    於訴訟程序之進行，較之限制居住於某市某縣某鄉某村，其
    居住之範圍更為廣闊，是「限制出境」與「限制住居」名稱
    雖有不同，然「限制出境」仍屬「限制住居」之處分，最高
    法院85年度台抗字第409 號裁定參照。再者，因限制住居、
    限制出境乃僅在保全刑事偵查、審判、執行之順利進行，屬
    於刑事訴訟之保全程序，並非在確定被告對於本案是否應該
    負擔罪責與是否應科處刑罰之問題。簡言之，只是在判斷有
    無保全之必要而已，故有關限制出境之事由是否具備、是否
    具有限制出境必要性之審酌，並不像本案有罪或無罪之判決
    ，必須將所有犯罪事實證明至「無合理懷疑之確信程度」且
    應採嚴格證明之法則，反之，只需對於前揭要件事實可以證
    明至讓法院相信「很有可能如此」的程度即可，且只需踐行
    自由證明之程序即可，不適用嚴格證明法則。是依卷內證據
    ，倘被告犯罪嫌疑重大，確有出境滯留他國不歸而逃亡之可
    能性存在，自足影響審判之進行或刑罰之執行，依法當得為
    必要之限制出境強制處分，以確保被告到庭接受審判或執行
    。
三、經查：聲請人即被告甲○○所涉違反證券交易法案件，雖被
    告否認犯行，惟共同被告黃孟珠於調查站及偵查時供稱：「
    因為皇旗資訊公司上櫃後資本額擴充很快，大多是以股票質
    押借得款項，再認購新股，為調節股價必需有護盤機制，而
    皇旗資訊公司在董事長黃榮川及總經理甲○○的辦公室設有
    看盤室。…為因應護盤買賣股票實際需要，就陸續以我、甲
    ○○之家族人員名義開戶做為人頭帳戶來買賣股票。…故所
    問的黃教水、李黃麗卿及特鼎工業股份有限公司買賣股票的
    帳戶都是人頭帳戶，也是由上述看盤室護盤機制的成員來決
    定，但最後的決定權還是在甲○○，我雖係負責人黃榮川的
    妹妹，但職務上只是總經理室的協理，故並無決定權。黃教
    水等3 人帳戶買賣股票是由甲○○做最後決定；李慶隆、李
    坤松、李余阿桑這些戶頭是提供給護盤機制使用，是甲○○
    提供出來的；皇旗重大訊息，這些重大訊息發布是記者來問
    甲○○，甲○○直接發給記者，另一部分是總經理室的一位
    小姐擬新聞稿發布給記者，這些是甲○○決策發布及各個公
    司總經理也可以發布」等語（見91年5 月14日調查局筆錄、
    91 年11 月25日偵訊筆錄）。而共同被告黃榮川亦於調查站
    及偵查時供稱：「皇旗資訊公司有重大訊息需依法令公告或
    發布，我都會召開董、監事會議，而上述董、監事也都會出
    席會議予以同意，我再全權由總經理甲○○處理公告或發布
    的事情，甲○○也會把處理的情形口頭告訴我；依據櫃檯買
    賣中心對皇旗資訊公司股票監視報告資料顯示，皇旗資訊公
    司於89年4 月間公告89年第一季季報及89年第一次半年報時
    ，並未提到存貨跌貨及呆滯損失，卻至89年8 月19日半年重
    編後，始將存貨跌貨及呆滯損失從零增加為五億九千一百八
    十二萬四千元，造成財報重編後，稅後每股純損2 元6 角7
    分，我為何在重編財報前做此等隱暪，是因甲○○並沒向我
    報告這些財務損失的細節，是甲○○隱暪的，我是到了會計
    師向我說明上述甲○○隱暪財務損失的情形，他們無法對本
    公司的財報做簽證，我才發覺事態嚴重了；我個人買賣股票
    他們不知道，至於公司為了維持股票買賣股票，我不知道，
    這些都是甲○○、黃孟珠在處理」等語明確（見91年4 月17
    日調查局筆錄），是被告甲○○涉嫌違反證券交易法之犯罪
    嫌疑重大。再者，本案被害人眾多，受害金額龐大，資金去
    向未明，被害人迄未獲償，倘若此時准許被告出境，被告非
    無匿逃國外久滯不歸之可能，又本院於近期內將連續開庭審
    理本案，被告雖願以人格保證，然縱有上開擔保，仍無法確
    保被告於日後之審判及執行程序絕不會逃匿，會隨傳隨到，
    是本院審酌上開情節，基於保全本案審判進行、調查證據之
    目的，及限制出境已屬限制被告之基本權較為輕微之保全手
    段，且不必然影響被告謀生等情，本院因認仍有對被告予以
    限制出境之必要。綜上，被告所為聲請不能准許，應予駁回
    ，爰裁定如主文。
中　　華　　民　　國　　94　　年　　5 　　月　　26　　日
                  刑事第十五庭  審判長法　官  高玉舜
                                      法  官  陳靜茹
                                      法  官  吳幸娥
以上正本證明與原本無異
如不服本裁定應於送達後5日內向本院提出抗告狀
                                     書記官　洪惠玲
中　　華　　民　　國　　94　　年　　5 　　月　　26　　日
